【裁判字號】    95,易,1251
【裁判日期】    951124
【裁判案由】    公共危險
【裁判全文】
臺灣彰化地方法院刑事判決              95年度易字第1251號
公  訴  人  臺灣彰化地方法院檢察署檢察官
被      告  丙○○
上列被告因公共危險案件，經檢察官聲請簡易判決處刑（95年度
偵字第7878號），本院員林簡易庭認不宜逕以簡易判決處刑，簽
移由本院刑事庭改依通常程序審理（95 年度員簡字第545號），
被告於準備程序中就被訴事實為有罪之陳述，經告知簡式審判程
序之旨，並聽取公訴人、被告之意見後，本院合議庭裁定由受命
法官獨任進行簡式審判程序，判決如下：
    主  文
丙○○失火燒燬現供人使用之住宅，處拘役肆拾日，如易科罰金
，以新臺幣壹仟元折算壹日。緩刑貳年。
    事  實
一、丙○○係彰化縣埔鹽鄉○○村○○路59-2號房屋之所有人，
    其明知該房屋屋齡老舊，本應注意用電、消防之安全以防止
    火災之發生，且依其智識、經驗，亦非無注意之能力，卻疏
    未注意，未適時維修更換房屋後方廚房天花板日光燈之電源
    線，致該日光燈之電源線因長期蓄熱、絕緣塑膠老化，而於
    95 年7月7日下午5時43分許電源線短路起火，使該廚房之屋
    頂中間部分因燒燬而屋瓦掉落、窗戶內部框架因受燒而碳化
    ，及餐桌、流理臺、水桶、抽油煙機等物亦因受燒而毀壞，
    另其毗鄰之乙○○、甲○○所有位於同路59-1號、59-3號之
    廚房天花板與上方人字樑，業因前開火災延燒而輕微受損。
二、案經彰化縣警察局溪湖分局報告臺灣彰化地方法院檢察署檢
    察官偵查後聲請簡易判決處刑。
    理  由
一、除被告所犯為死刑、無期徒刑、最輕本刑為 3年以上有期徒
    刑之罪或高等法院管轄第1審案件者外，於前條第1項程序進
    行中，被告先就被訴事實為有罪之陳述時，審判長得告知被
    告簡式審判程序之旨，並聽取當事人、代理人、辯護人及輔
    佐人之意見後，裁定進行簡式審判程序；除簡式審判程序及
    簡易程序案件外，第1審應行合議審判，刑事訴訟法第273條
    之1第1項、第284條之1分別定有明文。本件被告丙○○所涉
    係死刑、無期徒刑、最輕本刑為3 年以上有期徒刑之罪或高
    等法院管轄第1 審案件以外之罪，並於本院行準備程序時就
    被訴事實為有罪之陳述，本院合議庭依前揭規定，經評議結
    果，裁定改由受命法官獨任行簡式審判程序，合先敘明。
二、訊據被告丙○○於警詢、偵查中，對前揭犯罪事實均坦承不
    諱（見臺灣彰化地方法院95年度偵字第7878號卷第3、4、24
    、25、51、52頁，本院95年度易字第1251卷第15、16頁），
    核與證人即與被告住所左右相鄰之住戶乙○○、甲○○，和
    證人即首先發現火警之楊美珠，於警詢中所為之證述情節相
    符（見臺灣彰化地方法院95年度偵字第7878號卷第5、6、20
    -23、26頁），並有彰化縣消防局95年7月28日火災原因調查
    報告書所附之原因摘要、勘查人員簽到表、現場勘查紀錄及
    原因研判、火災出動觀察紀錄、談話紀錄、火災證物鑑定報
    告、火災平面圖及物品配置圖、現場照片28張等件附卷可稽
    （見臺灣彰化地方法院檢察署95年偵字第7878號卷第8-46頁
    ），足徵被告出於任意性之自白與事實相符，本案事證明確
    ，被告之犯行堪以認定，應依法追訴。
三、按刑法上公共危險罪，其所保護之法益，重在公共安全，故
    其罪數應以行為之個數定之，一失火行為所燒燬之對象縱然
    不同，但行為僅一個，亦應為整體的觀察，成立單純一罪（
    最高法院21年上字第391號判例、85年度台上字第2608號判
    決意旨參照）。次按，刑法第173條第2項失火燒燬現供人使
    用之住宅罪，雖同時侵害私人之財產法益，但仍以保護社會
    公安法益為重，況失火行為原含有毀損性質，失火燒燬現供
    人使用之住宅罪，自係指供人居住房屋之整體而言，應包括
    墻垣及該住宅內所有設備、傢俱、日常生活上之一切用品，
    故一個失火行為，若同時燒燬住宅與該住宅內所有其他物品
    ，無論該其他物品為他人或自己所有，均與同時燒燬數犯罪
    客體者之情形不同，不另成立刑法第175條第3項失火燒燬住
    宅以外他人或自己所有物罪（最高法院79年台上字第1471號
    判例意旨參照）。再按，刑法公共危險罪章所稱之「燒燬」
    ，係指燃燒毀損之意，亦即標的物已因燃燒結果喪失其效用
    而言，而刑法第173條第2項之「燒燬」現供人使用之住宅，
    必須「房屋構成之重要部分」已燒燬，如僅房屋內之傢俱、
    物件燒燬，房屋本身尚未達喪失其效用之程度者，因刑法第
    173條第2項之罪，並無處罰未遂犯之規定，自應論以刑法第
    175條第3項之失火罪（最高法院71年度台上字第6583號判決
    參照）。
四、查本件被告失火所燒燬者，係彰化縣埔鹽鄉○○村○○路59
    之2 號廚房中間部分屋頂、窗戶內部框架、餐桌、流理臺、
    水桶、抽油煙機等物，而作為該該廚房建物主要構造之屋頂
    ，因受燒而致屋瓦塌陷掉落，迄今遇雨仍會漏水，無法續於
    其內進行料理烹飪之行為，顯已失一般建物所具之遮風避雨
    、供人棲身功能，業經被告於本院審理中陳述歷歷，並有現
    場照片28張附卷可佐（見臺灣彰化地方法院95年度偵字第78
    78號卷第31-43頁，本院95年度易字第1251卷第16 頁），足
    見該建物本身主要構造屋頂之效能已然喪失；又本件火災雖
    燒燬現供人使用之住宅及其內之部分物品，然承前所述，被
    告1個失火行為，仍屬單純一罪，核其所為僅係犯刑法第173
    條第2 項之失火燒燬現供人使用之住宅罪。爰審酌被告並無
    任何前科紀錄，有臺灣高等法院被告全國前案紀錄表在卷可
    稽，本次被告雖疏於定期維修更換電線，防災知識未足，一
    時不慎肇致本件災害，然其犯後業已坦承犯行，並與被害人
    均達成和解，有和解書1 份在卷足憑（見臺灣彰化地方法院
    95年度偵字第7878號卷第53、54頁），及其生活狀況、智識
    程度等一切情狀，量處如主文所示之刑，並依刑法第41條第
    1 項前段之規定諭知易科罰金之折算標準，以資懲儆。另本
    院認被告經此罪刑之宣告後，應能知所警惕，信無再犯之虞
    ，以暫不執行為適當，併宣告緩刑2年，以啟自新。
據上論斷，應依刑事訴訟法第273條之1第1項、第299 條第1項前
段，刑法第173條第2項、第41條第1項段、第74 條第1項第1款，
刑法施行法第1條之1，判決如主文。
本案經檢察官莊佳瑋到庭執行職務。
中    華    民    國    95    年    11    月    24    日
                  刑事第一庭    法  官  林秉暉
以上正本證明與原本無異。
如不服本判決，應於判決送達10日內，向本院提出上訴狀 (須附
繕本)。
告訴人或被害人對於判決如有不服具備理由請求檢察官上訴者，
其上訴期間之計算係以檢察官收受判決正本之日期為準。
中    華    民    國    95    年    11    月    24    日
                                書記官  梁高賓
刑法第173條：
放火燒燬現供人使用之住宅或現有人所在之建築物、礦坑、火車
、電車或其他供水、陸、空公眾運輸之舟、車、航空機者，處無
期徒刑或7年以上有期徒刑。
失火燒燬前項之物者，處1年以下有期徒刑、拘役或500元以下罰
金。
第1項之未遂犯罰之。
預備犯第1項之罪者，處1年以下有期徒刑、拘役或300元以下罰
金。


司法院資訊處製作；財團法人民間司法改革基金會備份。
